臺灣基隆地方法院刑事判決　　　　　　　100年度訴字第629號
公　訴　人　臺灣基隆地方法院檢察署檢察官
被　　　告　李仕良
上列被告因違反毒品危害防制條例案件，經檢察官提起公訴（10
0 年度毒偵字第1735號、100 年度偵字第2809、2810號），被告
並為有罪陳述，本院合議庭乃裁定由受命法官獨任以簡式審判程
序進行審理，並判決如下：
    主  文
李仕良施用第一級毒品，累犯，處有期徒刑柒月，扣案之第一級
毒品海洛因伍包（驗餘後淨重合計拾捌點陸肆公克），併同無從
與之完全析離之分裝袋伍只，均沒收銷燬；藥鏟壹支，沒收。又
施用第二級毒品，累犯，處有期徒刑月，扣案之吸食器壹組，
沒收。應執行有期徒刑玖月。扣案之第一級毒品海洛因伍包（驗
餘後淨重合計拾捌點陸肆公克），併同無從與之完全析離之分裝
袋伍只，均沒收銷燬；藥鏟壹支、吸食器壹組，均沒收。
    事  實
一、前案紀錄：
  (一)李仕良前因初犯施用毒品案件，經觀察、勒戒後，認有繼續
    施用毒品之傾向，經法院裁定強制戒治，俟民國89年7 月21
    日始因完成毒癮戒斷療程而經釋放出所，並由臺灣基隆地方
    法院檢察署檢察官於89年8 月25日，以89年度戒毒偵字第69
    號為不起訴處分確定。
  (二)其後，又分別因(甲)於前揭(一)所述強制戒治執行完畢以後之五
    年以內，再犯施用毒品案件（二犯施用毒品案件），經法院
    裁定強制戒治（俟90年11月21日始因停止戒治併付保護管束
    而經釋放出所；90年12月26日管束期滿未經撤銷而完成其本
    次毒癮戒斷之療程），並經本院於90年3 月13日，以89年度
    訴字第725 號判決有期徒刑一年二月、一年，應執行有期徒
    刑二年確定；(乙)三犯施用毒品案件，經法院裁定強制戒治（
    俟92年5 月7 日始因完成毒癮戒斷療程而經釋放出所），並
    經臺灣高等法院於91年8 月13日，以91年度上訴字第1764號
    判決有期徒刑八月、七月，應執行有期徒刑一年二月確定。
    所犯(甲)(乙)二案則經合併計算執行期間，迨94年10月5 日始經
    假釋出監，95年3 月16日假釋付保護管束期滿而未經撤銷，
    其未執行之刑，以已執行論（惟之於本案而言，尚不構成累
    犯）。
  (三)繼而復分別因(丙)四犯施用毒品案件，經本院於96年8 月24日
    ，以96年度訴字第578 號判決有期徒刑十月確定；(丁)五犯施
    用毒品案件，經本院於97年4 月16日，以97年度訴字第344
    號判決有期徒刑四月、八月，應執行有期徒刑十月確定；(戊)
    六犯施用毒品案件，經本院於97年5 月6 日，以97年度訴字
    第539 號判決有期徒刑十月、五月，應執行有期徒刑一年二
    月確定。所犯(丁)(戊)二案則經合併定刑為有期徒刑一年十月（
    本院97年度聲字第662 號裁定），再與所犯(丙)案合併計算執
    行期間，迨98年12月24日始經假釋出監，99年8 月28日假釋
    付保護管束期滿而未經撤銷，其未執行之刑，以已執行論（
    構成累犯）。
  (四)其後，另分別因(己)七犯施用毒品案件（施用毒品時間：99年
    10月27日），經本院於100 年2 月9 日，以100 年度訴字第
    42號判決有期徒刑三月確定而未執畢；(庚)八犯施用毒品案件
    （施用毒品時間：100 年4 月25日、100 年4 月26日），經
    本院於100 年7 月19日，以100 年度訴字第401 號判決有期
    徒刑七月、三月，應執行有期徒刑八月確定而未執畢；(辛)九
    犯施用毒品案件（施用毒品時間：100 年5 月19日），經本
    院於100 年9 月16日，以100 年度訴字第554 號判決有期徒
    刑九月、五月，應執行有期徒刑一年在案而未確定（以上，
    則不構成累犯）。
二、本案事實：
    李仕良猶不思戒除毒癮，復基於施用第一級毒品海洛因之犯
    意，於100 年6 月21日上午8 時，在號牌不詳且停駛於基隆
    市安樂區○○○○道路之自小客車內，將海洛因捲置香煙內
    點火燒烤使生霧化白煙再以口鼻吸食，藉以施用第一級毒品
    海洛因1 次。其後，又萌生施用第二級毒品甲基安非他命之
    犯意，於同日上午9 時，在上址，將甲基安非他命置入吸食
    器內燒烤使生霧化白煙再以口鼻吸食，藉以施用第二級毒品
    甲基安非他命1 次。乃為警於同日下午2 時39分，在基隆市
    安樂區○○○街32號金龍停車場盤檢查獲，並扣得李仕良所
    有，供施用第一級毒品所用之海洛因5 包（驗餘後淨重合計
    18.64 公克）、藥鏟1 支暨供施用第二級毒品所用之吸食器
    1 組，嗣經李仕良同意而採其尿液送驗，結果呈嗎啡（海洛
    因代謝後尿液檢出成份）、安非他命暨甲基安非他命陽性反
    應。
三、案經基隆市警察局第四分局報告臺灣基隆地方法院檢察署檢
    察官偵查起訴。
    理  由
壹、程序事項
    本案被告李仕良所犯者非為死刑、無期徒刑、最輕本刑為三
    年以上有期徒刑之罪或高等法院管轄之第一審案件，其於準
    備程序進行中，先就被訴事實為有罪之陳述，經告知其簡式
    審判程序之旨，並聽取公訴人、被告之意見後，本院業已依
    刑事訴訟法第二百七十三條之一第一項規定，裁定由受命法
    官獨任以簡式審判程序進行本案之審理。
貳、實體事項
一、前揭事實業據被告李仕良於本院審理時坦承在卷；且有被告
    所有「供100 年6 月21日上午8 時，施用第一級毒品所用之
    海洛因5 包（驗餘後淨重合計18.64 公克）、藥鏟1 支」、
    「供100 年6 月21日上午9 時，施用第二級毒品所用之吸食
    器1 組」扣案暨法務部調查局100 年8 月5 日調科壹字第10
    023017370 號濫用藥物實驗室鑑定書各1 紙在卷足佐。又被
    告為警查獲而採集之尿液檢體，經送請臺灣尖端先進生技醫
    藥股份有限公司以氣相層析質譜儀法為確認檢驗之結果，呈
    嗎啡（海洛因代謝後尿液檢出成份）、安非他命暨甲基安非
    他命陽性反應，此亦有臺灣尖端先進生技醫藥股份有限公司
    100 年7 月8 日濫用藥物檢驗報告1 份，暨足與上開檢驗報
    告相對應之尿液檢體對照表1 件在卷可憑；參之以酵素免疫
    分析或薄層定性分析等方式為初步篩檢者，檢驗結果雖有相
    當程度偽陽性之可能，然以氣（液）相層析、質譜分析之儀
    器為交叉確認者，檢驗結果出現偽陽性之機率則極低，因而
    具有公信力，核足為對涉嫌人不利之認定；尤以「毒品施用
    後於尿液、血液中可檢出之最大時限，與施用劑量、施用頻
    率、施用方式、施用者飲水量之多寡、個人體質、代謝情況
    、檢體收集時間點及所用檢測方法之靈敏度等因素有關，因
    個案而異。依據Clarke's Isolation Identification of D
    rugs第二版記載，血液中藥物之半衰期（濃度減半所需時間
    ）分別為古柯鹼0.7-1.5 小時、海洛因3 分鐘（其代謝物為
    嗎啡2-3 小時）、嗎啡2-3 小時、大麻20-36 小時、安非他
    命12小時（當尿液偏酸性時，為4-8 小時）、甲基安非他命
    9 小時、Ketamine2-4 小時，而MDMA約8.49小時。一般於尿
    液中可檢出之最大時限，古柯鹼為施用後1-4 天、海洛因2-
    4 天、嗎啡2-4 天、大麻1-10天、安非他命1-4 天、甲基安
    非他命1-5 天、MDMA1-4 天、MDA 1-4 天、Ketamine2-4 天
    。」此復曾經行政院衛生署藥物食品檢驗局以92年7 月23日
    管檢字第0920005609號函釋在案。勾稽以觀，足見被告於本
    院審理時之任意性自白，與事實相符，堪可採信。再者，被
    告查有如本判決事實欄一所載施用毒品之前案紀錄。觀諸卷
    附臺灣高等法院被告前案紀錄表所載內容即明。從而，本案
    事證明確，參照最高法院97年9 月9 日97年度第5 次刑事庭
    會議二決議意旨、97年度臺非字第540、585號、98年度臺非
    字第127、211號暨99年度臺非字第216 號判決意旨，被告於
    初犯施用毒品案件之五年以內，再犯施用毒品之犯行，堪可
    認定，應依法論科。
二、論罪科刑：
  (一)查海洛因、安非他命類分別係毒品危害防制條例所列管之第
    一級、第二級毒品，此為該條例第二條第二項第一款、第二
    款所明定。按犯毒品危害防制條例第十條之罪（施用毒品罪
    ）者，檢察官應聲請法院裁定，令被告入勒戒處所觀察、勒
    戒，經勒戒處所陳報，認受觀察、勒戒人無繼續施用毒品傾
    向者，應即釋放，並為不起訴之處分；認有繼續施用毒品傾
    向者，即應聲請法院裁定令入戒治處所強制戒治，俟強制戒
    治期滿釋放，再為不起訴之處分。惟依上揭規定觀察勒戒或
    強制戒治執行完畢釋放後，五年內再犯毒品危害防制條例第
    十條之罪（施用毒品罪）者，檢察官即應依法追訴，毒品危
    害防制條例第二十條第一項、第二項、第二十三條第二項分
    別定有明文。
  (二)核被告於初犯施用毒品案件以後之五年以內，再犯施用第一
    級毒品海洛因、第二級毒品甲基安非他命之行為如本判決事
    實欄二之所載，各係犯毒品危害防制條例第十條第一項之施
    用第一級毒品罪及同條第二項之施用第二級毒品罪。被告施
    用毒品先、後持有第一級毒品海洛因、第二級毒品甲基安非
    他命之低度行為，各應分別為施用第一級、第二級毒品之高
    度行為所吸收，均不另論罪。
  (三)查起訴書雖誤繕被告施用毒品之時間暨其施用方式，然此業
    據蒞庭檢察官於未變動其社會基本事實同一性之前提下，當
    庭更正如本判決事實欄之所載，此有本院審判筆錄在卷可稽
    ；核此更正範圍，亦無礙於原起訴所特定之事實。本於檢察
    一體之原則，本院當以蒞庭檢察官所到庭更正者，為起訴所
    指被告施用毒品之犯罪時間暨其施用方式。
  (四)被告所犯上開二罪，犯意各別，行為互殊，應予分論併罰。
  (五)被告查有如本判決事實欄一(三)所載之犯罪科刑及刑之執行情
    形，此有臺灣高等法院被告前案紀錄表在卷可考。乃於前案
    有期徒刑執行完畢後，五年以內，故意再犯本起最重本刑有
    期徒刑以上之罪，為累犯，應依刑法第四十七條第一項規定
    ，就其所犯各罪分別加重其刑。
  (六)本院審酌被告犯罪之動機、吸食頻率、曾有施用毒品之前科
    仍不知戒除，兼以被告犯後坦承犯行而表悛悔之犯後態度，
    及其本案所為雖對己身健康戕害甚鉅，然其究非可與侵害他
    人法益之犯罪行為等量齊觀，尤以之於此類「施用毒品」之
    行為人而言，毒品危害防制條例之立法目的亦非重在嚴懲，
    而係重在彼等「病患性」行為之矯治等一切情狀，分別量處
    如主文所示之刑，併定其應執行之刑。
  (七)扣案之粉末5 包（驗餘後淨重合計18.64 公克），要屬毒品
    危害防制條例第二條第二項所列管之第一級毒品海洛因，此
    有法務部調查局100 年8 月5 日調科壹字第10023017370 號
    濫用藥物實驗室鑑定書1 紙附卷足考，核屬違禁物無疑；兼
    以復係被告供其施用第一級毒品之本案犯罪所用，此亦據被
    告陳明在卷（本院審判筆錄第3 頁），併同無從與之完全析
    離之分裝袋合計5 只，均應依毒品危害防制條例第十八條第
    一項前段規定，於所犯罪名項下宣告沒收銷燬如主文之所示
    。至扣案之藥鏟1 支、吸食器1 組，或係以一般市售塑膠吸
    管切割而成（藥鏟），或係以一般市售玻璃球試管佐以橡膠
    管切割改製而成（吸食器），核均非專供施用毒品之器具，
    此悉經本院當庭勘驗無訛（本院審判筆錄第3 頁）；兼以併
    係被告所有，分別供其施用第一級、第二級毒品之本案犯罪
    所用，此亦據被告陳明無訛（本院審判筆錄第3 頁），爰依
    刑法第三十八條第一項第二款規定，於所犯各該罪名項下併
    予宣告沒收如主文之所示。
  (八)至員警於100 年6 月21日下午2 時39分盤檢被告而併予起獲
    扣案之電子磅秤1 臺、包裝袋70只及夾鏈袋77枚，既非被告
    所有，亦非被告供本案犯罪之所用，此悉經本院當庭向被告
    確認無誤（見本院審判筆錄第3 頁）。本於主從不可分之原
    則，本院就關此扣案物品自均欠缺隨案併予宣告沒收之法律
    依據。為免疑異，爰併此指明。
據上論斷，應依刑事訴訟法第二百七十三條之一第一項、第二百
九十九條第一項前段，毒品危害防制條例第二十三條第二項、第
十條第一項、第二項、第十八條第一項前段，刑法第十一條、第
四十七條第一項、第三十八條第一項第二款、第五十一條第五款
，判決如主文。
本案經檢察官林明志到庭執行職務。
中    華    民    國   100    年    9     月    20    日
                  刑事第五庭法  官  王慧惠
以上正本證明與原本無異。
如不服本判決應於收受送達後10日內向本院提出上訴書狀，並應
敘述具體理由；其未敘述上訴理由者，應於上訴期間屆滿後20日
內向本院補提理由書(均須按他造當事人之人數附繕本)「切勿逕
送上級法院」。
中    華    民    國   100    年    9     月    20    日
                            書記官  王一芳
附錄論罪法條：
毒品危害防制條例第10條第1 項、第2 項
施用第一級毒品者，處6 月以上5 年以下有期徒刑。
施用第二級毒品者，處3 年以下有期徒刑。